最高法院刑事判決                              八十八年度台上字第四七九九號
    上  訴  人  甲○○  男
                乙○○  男
    共      同
    選任辯護人  黃福卿律師
右上訴人等因違反公職人員選舉罷免法案件，不服台灣高等法院台南分院中華民國八
十八年二月十二日第二審更審判決（八十七年度上更(一)字第二○六號，起訴案號：台
灣嘉義地方法院檢察署八十六年度偵字第八四八號），提起上訴，本院判決如左：
    主  文
上訴駁回。
    理  由
按刑事訴訟法第三百七十七條規定：上訴於第三審法院，非以判決違背法令為理由，
不得為之。是提起第三審上訴，應以原判決違背法令為理由，係屬法定要件。如果上
訴理由狀並未依據卷內訴訟資料，具體指摘原判決不適用何種法則或如何適用不當，
或所指摘原判決違法情事，顯與法律規定得為第三審上訴理由之違法情形，不相適合
時，均應認其上訴為違背法律上之程式，予以駁回。本件原判決撤銷第一審關於上訴
人甲○○、乙○○部分之不當判決，改判仍論處其共同連續對於有投票權之人，交付
賄賂，而約其投票權為一定之行使罪刑。係綜核甲○○、乙○○、同案被告郭宏杰、
鍾吳繡月、陳寶銓之部分自白，證人蔡維成、王榮程之證詞，錄音帶、譯文暨嘉義縣
警察局竹崎分局鹿滿派出所口卡等證據為論據，認定甲○○係民國八十六年一月間，
嘉義縣竹崎鄉鄉長補選候選人陳吉焜之友，為使陳吉焜能順利當選，乃自行購買臺灣
省菸酒公賣局生產之長壽香菸，每條價值新台幣（下同）二百五十元，攜其中五條至
嘉義縣竹崎鄉灣橋村埤堂三八巷一弄二十九號乙○○住處，向乙○○表示希陳某見機
對於住在其同巷內，具有投票權之人行賄。乙○○因之與甲○○共同基於賄選之概括
犯意，由乙○○交付該鄉內具投票權之郭宏杰、鍾吳繡月、陳寶銓、蔡維成等人長壽
香菸各一條，約其於同年一月二十五日竹崎鄉鄉長補選投票日，投票予陳吉焜，郭宏
杰、鍾吳繡月、陳寶銓應允為投票權一定之行使；蔡維成則佯稱同意，將該條香菸連
同與乙○○交談之錄音帶持向檢察官檢舉。另甲○○承同一概括犯意，自同年一月十
四日起至同年月二十一日止之某日晚間，交付居住嘉義縣灣橋村三四○巷具有投票權
之王榮程一條長壽香菸，囑其於同年一月二十五日行使竹崎鄉鄉長補選選舉投票權時
，投票予候選人陳吉焜，並獲得王榮程之同意。案經檢察官於同年一月二十一日晚上
八時許率警、調人員至乙○○、甲○○住處搜索而查獲之事實，已詳其所憑之證據
及認定之理由。而以上訴人等所辯：香菸祇是請郭宏杰等人抽用，非為投票行賄之賄
賂云云，核係卸責飾詞，無足採信，亦於理由內逐一指駁。復說明郭宏杰、鍾吳繡月
、陳寶銓、王榮程已收受賄賂，允其投票權為一定之行使，上訴人等所為已達於交付
賄賂之階段，而蔡維成於收下賄賂（香菸）後，即持以向檢察官檢舉，顯無收受賄賂
之意思，上訴人等此部分之行為，僅止於行求賄賂之程度，其前後行求、交付賄賂之
行為，時間緊接，犯罪構成要件相同，顯係基於概括之犯意，反覆為之，應以連續犯
論以情節較重之交付賄賂罪處斷。另檢察官起訴甲○○向不詳姓名之人交付賄賂約其
投票給陳吉焜部分，因犯罪不能證明，惟與上開有罪部分有連續犯之關係，屬裁判上
之一罪，爰不另為無罪之諭知等情綦詳。所為論斷，俱有卷內證據資料足憑，從形式
上觀察，原判決並無違背法令之情形存在。查公職人員選舉罷免法第九十條之一之賄
選罪，其行求賄選階段，屬行賄者單方意思表示行為，不以相對人允諾為必要，而交
付賄選階段，則行賄者已實施交付賄賂之行為，一經交付，罪即成立，但以收受者已
收受，而有其受賄意思者為限。上訴人等向郭宏杰、鍾吳繡月、陳寶銓、王榮程交付
賄賂，請求其支持陳吉焜，郭宏杰等人均已收受香菸，雙方意思表示顯已達於一致，
而成立交付賄選罪；至蔡維成雖收下上訴人交付之香菸，但並無收受之意思，上訴人
等仍成立行求賄選罪，原判決適用法律並無違誤。上訴意旨指摘：上訴人祇表示「陳
吉焜可以就投給他」、「無適當人選就選陳吉焜」，並無具體、積極要求投票人為一
定之行使，不成立賄選罪云云。然上訴人等誘之以財貨，並指名投票給陳吉焜，已與
上開法條之構成要件相當，自難解免其賄選罪責。至乙○○與蔡維成之電話錄音紀錄
雖在通訊監察法制定施行之前錄音所得，然乙○○已自認為真正，經原審調查其內容
亦與事實相符，原審採為本案之佐證資料，尚不得任指其有悖證據法則，況且縱除去
該項錄音紀錄，仍應為同一事實之認定，與全案情節及判決主旨亦無生影響，仍不得
據為提起第三審上訴之合法理由。另上訴人持以行賄之香菸一條，值二百五十元，與
與日常生活交際應酬互請一、二支香菸之習慣究屬不同，原審綜合全案證據資料，認
其屬賄賂，其證據之判斷亦無悖乎經驗法則。上訴意旨置原判決上開明確論斷於不顧
，對原審採證、認事及證據證明力之審判職權行使，任憑己見，漫指原判決違法，然
其所指摘者均為單純事實上之爭辯，要非適法之第三審上訴理由。是上訴意旨所指摘
原判決違法情事，顯與法律規定得為第三審上訴理由之違法情形，不相適合。揆諸首
開說明，其上訴為違背法律上之程式，應予駁回。
據上論結，應依刑事訴訟法第三百九十五條前段，判決如主文。
中      華      民      國    八十八    年      八      月    三十一    日
                              最高法院刑事第六庭
                                  審判長法官  紀  俊  乾
                                        法官  楊  商  江
                                        法官  黃  正  興
                                        法官  陳  東  誥
                                        法官  張  春  福
      右正本證明與原本無異
                                              書  記  官
中      華      民      國    八十八    年      九      月      六      日
                                                                      Ｚ
